【裁判字號】    95,上訴,1246
【裁判日期】    950613
【裁判案由】    強盜等
【裁判全文】
臺灣高等法院刑事判決                95年度上訴字第1246號
上  訴  人
即  被  告  乙○○
                    （在臺灣臺北看守所羈押中）
            甲○○
共      同
指定辯護人  吳麗雲律師
上列上訴人即被告因強盜等案件，不服臺灣桃園地方法院94年度
訴字第2244號，中華民國95年2 月23日第一審判決（起訴案號：
臺灣桃園地方法院檢察署94年度偵字第17662 號、第17673 號〔
原審判決書未記載該案號〕），提起上訴，本院判決如下：
    主  文
上訴駁回。
    事  實
一、乙○○前因竊盜罪，經臺灣桃園地方法院判處有期徒刑一年
    四月確定；又因傷害及搶奪罪，經臺灣桃園地方法院判處有
    期徒刑七月、一年六月，應執行有期徒刑二年確定；復因誣
    告罪，經臺灣桃園地方法院判處有期徒刑四月確定，上開各
    罪嗣經臺灣桃園地方法院裁定應執行有期徒刑三年七月確定
    ，經與另犯傷害罪判處拘役五十日接續執行，於民國（下同
    ）九十二年八月二十九日因縮短刑期假釋出監，九十三年二
    月十五日假釋期滿未經撤銷假釋，未執行之刑以執行論而執
    行完畢。
二、乙○○仍不知悔改，明知武士刀係槍砲彈藥刀械管制條例公
    告管制之刀械，未經許可不得持有，竟基於持有、攜帶刀械
    之犯意，於九十四年九月十六日晚間七時三十分許之夜間，
    在屬公共場所之桃園縣楊梅鎮埔心「萬大夜市」，以新臺幣
    （下同）三千五百元之代價，向姓名、年籍均不詳之人，購
    買取得武士刀一把，於夜間在夜市○○道路之公共場所，未
    經許可，攜帶該把武士刀返回桃園縣楊梅鎮○○路○段二四
    九巷十一號三樓住處房間內藏放，並自彼時起，至九十四年
    十月一日或二日某時止，未經許可而持有該把公告管制之刀
    械。嗣於九十四年十月一日或二日某時許，乙○○因整理房
    間，遂將該武士刀寄放在胞弟甲○○之房間桌上。甲○○亦
    明知乙○○所寄放之武士刀係槍砲彈藥刀械管制條例公告管
    制之刀械，未經許可不得持有，竟基於持有刀械之犯意，於
    同日某時許，代乙○○保管該武士刀，而自斯時起，至九十
    四年十月七日下午五時二十分許止，未經許可而持有之。
三、乙○○因向友人丙○○借貸金錢、隨身聽等物未還，丙○○
    找人催討，致乙○○心生不滿，竟萌對丙○○妨害行動自由
    、強盜財物之犯意，先於九十四年十月四日某時許，在乙○○、甲○○上開住處內，指示甲○○如遇丙○○，即將丙○○押回上開住處，伺機強盜丙○○之財物。甲○○應允後，
    兄弟二人即共同基於妨害自由、意圖為自己不法所有之強盜
    犯意聯絡，為下列犯行：
(一)、九十四年十月六日某時許，甲○○騎乘機車外出尋找丙○○
    ，同日晚間九時三十分許，在桃園縣楊梅鎮○○路與文化街
    口附近，見丙○○獨行，甲○○先對丙○○誆稱：乙○○要
    還錢，請跟我回住處云云。丙○○不從，甲○○即出手欲強
    拉丙○○上車，並對丙○○脅迫稱：再不上車，就要找人來
    押你云云。甲○○乃動手將丙○○強拉上車，以此強暴、脅
    迫之非法方法，剝奪丙○○之行動自由，並以所騎乘之機車
    ，將丙○○載至上開陳氏兄弟住處私行拘禁，禁止丙○○進
    出。
(二)、甲○○旋撥打電話通知乙○○返家，於等候乙○○返家之期
    間，甲○○先行取出上開乙○○所寄放於客觀上足以傷害人
    之生命、身體，可作兇器使用之武士刀一把，以在丙○○面
    前將武士刀拔出刀鞘並反覆擦拭刀身之方式，脅迫丙○○交
    出其所有門號0000000000之行動電話及所附充電
    器各一個（廠牌：Ｇ─ＰＬＳ，型號：Ｋ八二０），至使丙○○不能抗拒，而將上開行動電話及充電器各一個交予甲○○。
(三)、同日晚間十時許，乙○○返回上開住處後，即持其前所拾獲
    業已遭人丟棄原屬無主物，於拾獲時已為乙○○先佔所有，
    客觀上足以傷害人之生命、身體，可作為兇器使用之鐵棒一
    支，毆打丙○○，甲○○亦持其所有於客觀上足以傷害人之
    生命、身體，可作為兇器使用之鋁棒一支，接續與乙○○共
    同毆打丙○○，致使丙○○雙腿、臀部受有瘀傷等傷害（傷
    害部分未據告訴、起訴）。乙○○並強行脫去丙○○之上衣
    ，喝令丙○○褪除剩下之衣、褲而僅著內褲，強令丙○○交
    出身上財物。丙○○於不能抗拒下，將其所有之新臺幣（下
    同）一百二十元交予乙○○。嗣甲○○接獲友人電話邀約外
    出，遂先將上開武士刀拿回房間內藏放後，即先行外出，交
    由乙○○一人看守丙○○。
(四)、乙○○於甲○○暫時離去期間，復接續脅迫丙○○簽發面額
    二十五萬元、發票日為九十四年十月六日之本票一紙，交予
    乙○○後，乙○○另知悉丙○○係在位於桃園縣楊梅鎮○○
    街與五守街口附近某派報公司上班，而丙○○在該公司尚有
    工資可領取，乙○○遂接續以其所有之麻繩一條，其中一端
    捆綁丙○○之雙手、雙腳，另一端則捆繫於上開住處之椅子
    上，繼續將丙○○私行拘禁於上開住處，欲俟天亮後前往上
    開派報公司，拿取丙○○可得領之工資。翌日凌晨一時許，
    甲○○返家，丙○○仍遭麻繩綑綁於上址沙發上。
(五)、九十四年十月七日某時許，乙○○先將綑綁丙○○之麻繩解
    開，復於同日上午七時許，指示甲○○騎乘機車，附載丙○○於中間，後坐乙○○，以此前後夾擊之方式，將丙○○強
    押至上開派報公司。同日上午七時十分許，車抵該派報公司
    前，陳氏兄弟喝令丙○○進入該派報公司領取工資，丙○○
    始得自由。因丙○○將上情轉知該派報公司人員，經該公司
    人員出面，將等候在外之乙○○、甲○○驅離，旋報警尋線
    查獲，在乙○○、甲○○上開住處，扣得武士刀一把、鋁棒
    一支及麻繩一條，並當場取回丙○○遭強盜之行動電話機、
    充電器各一個及乙○○前向丙○○借得之隨身聽一台。
四、案經桃園縣政府警察局楊梅分局（原審判決書記載為大園分
    局）報請臺灣桃園地方法院檢察署檢察官偵查起訴。
    理  由
壹、程序部分：
(一)、按被告以外之人於司法警察調查中所為之陳述，因該陳述人
    滯留國外而無法傳喚或傳喚不到，該被告以外之人於司法警
    察調查中所為之陳述，經證明具有可信之特別情況，且為證
    明犯罪事實之存否所必要者，得為證據，刑事訴訟法第一百
    五十九條之三定有明文。所謂「特別可信性」，係指陳述是
    否出於供述者之真意、有無違法取供情事之信用性而言，故
    應就調查筆錄製作之原因、過程及其功能等加以觀察其信用
    性，據以判斷該傳聞證據是否有顯不可信或有特別可信之情
    況，而例外具有證據能力（最高法院八十八年度台上字第二
    五九一號、九十三年度台上字第二六四五號、九十四年度台
    上字第六二九號判決意旨參照）。
(二)、證人即被害人丙○○業已於九十四年十月二十日出境，去向
    不明，至今未歸，有被害人之入出境查詢結果在卷可憑；且
    經原審法院及本院對其戶籍地寄發開庭通知均未到庭，顯係
    因滯留國外而無法傳喚並傳喚不到，而其於警詢中之陳述，
    雖屬審判外之陳述，然除係於九十四年十月七日案發當日之
    陳述，應對所發生之事實記憶猶新外，且衡諸證人與員警、
    員警與被告間，均無利害關係，員警亦無違法取供之必要，
    再依該警詢筆錄之記載，係由證人依警詢一問一答之方式為
    之，有警詢筆錄一份在卷；甚且員警製作上開警詢筆錄時，
    證人身上確遭人毆傷，亦有員警所拍攝之受傷照片附卷可佐
    。而上開警詢筆錄之製作時間係自九十四年十月七日下午五
    時十五分許起至同日晚間六時許止，有警詢筆錄一份在卷可
    參；另員警查獲被告甲○○時，並在其上開住處扣得證人所
    指遭強盜之行動電話及充電器、被告強盜時所持用之武士刀
    、鋁棒及麻繩等物之時間，係九十四年十月七日下午五時二
    十分許，至同日晚間六時許止，亦有搜索、扣押筆錄一份附
    卷可憑。堪認係先由證人指訴當時親歷之人、時、地、事、
    物後，由員警依證人指訴之內容，追查被告甲○○，並在證
    人所指訴之地點，查獲與證人指訴內容相符之上開兇器及贓
    物，再查獲被告乙○○。由上開警詢筆錄製作之原因、過程
    及其功能等客觀情狀綜合觀察，證人丙○○於警詢中之陳述
    ，顯無任何不當取供或被誤導之情形，且係出於證人自由意
    思所為，有上開客觀情狀足認其指訴有特別可信之處，而係
    證明本案被告等犯罪事實存否之必要證據，應得為證據。
貳、實體部分：
一、訊據被告乙○○，對其有於上開時、地，未經許可取得上開
    刀械，於夜間在夜市○○道路之公共場所攜帶該刀械返家而
    持有，嗣並將該刀械轉交被告甲○○保管；及有於上開時、
    地，指示被告甲○○將被害人丙○○帶至住處，並於上開時
    、地，與被告甲○○分持鐵棒及鋁棒共同毆打被害人，喝令
    被害人脫衣，被害人並交出一百二十元及簽發面額二十五萬
    元之本票，被告乙○○再以麻繩綑綁被害人，且於上開時、
    地，由被告甲○○騎乘機車，將被害人載往被害人任職之公
    司，欲領取被害人之工資，然尚未領得，即遭人驅離等事實
    ，均坦承不諱；訊據被告甲○○，對於上開時、地，代被告
    乙○○保管上開刀械而持有之；及有於上開時、地，依被告
    乙○○之指示，以機車將被害人載至上開住處，先取出上開
    刀械擦拭後，取得被害人所有之行動電話及充電器各一個，
    再與被告乙○○分持鋁棒及鐵棒，共同毆打被害人，被害人
    並交出一百二十元。迄翌日凌晨一時許返家，又依被告乙○○之指示，騎乘機車，與被告乙○○一同將被害人載往被害
    人任職之公司，欲領取被害人之工資，然尚未領得，即遭人
    驅離等事實，亦坦承不諱，然均否認有何妨害自由、強盜之
    犯行，被告乙○○辯稱：「我是叫被告甲○○『帶』被害人
    來住處，不是強押，被害人是自願拿一百二十元，給在場之
    綽號『啞巴』之人，是要買飲料請我們喝，我沒有搶行動電
    話、充電器，被害人簽發上開本票，是因為被害人，騎壞我
    哥哥陳章順的機車，被害人與陳章順協商後，自願簽發，不
    是我逼被害人簽的，另外之所以將被害人載往被害人上班之
    公司，也是被害人自願的，被害人說要領工資還錢」云云；
    被告甲○○則以：「被告乙○○是叫我將被害人『帶』來住
    處，不是強押，後來也是被害人自願前往，沒有強迫被害人
    ，被害人的行動電話、充電器，是自願借我看的，不是我強
    逼被害人交出，我毆打被害人後，就先出門，我沒有拿一百
    二十元，也沒有逼被害人簽發本票，第二天將被害人載往被
    害人上班之公司，也是被害人自願的，被害人說要領工資還
    錢」等語置辯。
二、經查：
(一)、事實欄二之事實部分：
(1)、被告乙○○於九十四年十一月十六日原審法院訊問時陳述：
    「刀械是放在我家裡，甲○○在我回家之前，有拿出上開刀
    械揮舞」；於九十四年十二月十六日原審法院行準備程序時
    陳述：「刀械是我的」；於九十五年二月十四日原審審理時
    證述：「扣案刀械是我的，是我於九十四年九月十六日十九
    時許，在桃園縣楊梅鎮埔心『萬大夜市』，以三千五百元買
    來的，買了之後就帶到上開住處放在房間內，甲○○並沒有
    跟我一起去買，買該刀械也不是要供犯本案之用，我叫甲○○去押被害人的前兩天，甲○○有在我房間內看到該刀械，
    我整理房間時，就把該刀械放在甲○○房間桌上，一進房間
    就看得到，甲○○當天有拿出該刀械」。
(2)、被告甲○○於九十四年十月八日警詢時供述：「我將被害人
    押回住處後，就先從我房間內，拿出上開刀械一把」；於九
    十四年十月八日、九十四年十月二十七日檢察官偵查時均供
    述：「當時我有拿出上開刀械」；於九十五年二月十四日原
    審審理時供述：「當天我有拿出該刀械，該刀械是乙○○的
    ，是案發前四、五天，就是十月初左右，乙○○將該刀械放
    在我房間，乙○○跟我說借放一下，那時我沒有想到要拿該
    刀械押被害人或是拿該刀械去犯案，當天被害人剛到我家，
    我就去房間內取出該刀械並拔出刀鞘」。
(3)、被害人於警詢時證述：「被告甲○○有在其住處房間內，取
    出上開刀械一把」，並有該刀械一把扣案及照片二幀附卷（
    九十四年度偵字第一七六六二號偵查卷第三九頁）可資佐證
    。而扣案之刀械，經送桃園縣政府警察局鑑驗，結果以：送
    鑑刀械一把，刀柄長十五公分，刀刃長三十五公分，單面開
    鋒，末端為可握之形狀，以普通力道即可割開紙張，經鑑驗
    為槍砲彈藥刀械管制條例中之管制刀械「武士刀」等情，有
    該局九十四年十一月十一日桃警保字第０九四０一０九五三
    五號函及所附刀械鑑驗小組工作紀錄表二紙在卷（九十四年
    度偵字第一七六六二號偵查卷第八五頁）可證。
(4)、槍砲彈藥刀械管制條例第四條第一項第三款規定，本條例所
    稱刀械：指武士刀、手杖刀、鴛鴦刀、手指虎、鋼（鐵）鞭
    、扁鑽、匕首（各如附圖例式），是該條文係規定為「如附
    圖例式」，足見係採例示規定，而非列舉規定，故與附圖相
    類似者，即應適用該條例之規定，本案扣案之刀械，有刀柄
    、刀身、刀柄形狀、刀身弧度、刀柄與刀身長、寬度之比例
    等，仍與槍砲彈藥刀械管制條例中之管制刀械「武士刀」圖
    例相符，且本案刀械之刀柄、刀刃之長度，亦符合內政部警
    政署刀械鑑驗作業規範重點提要鑑驗標準：一、(一)武士刀，
    刀柄十五公分以上（含），刀刃三十五公分以上（含）之規
    定，且有上開鑑定之結果可佐，益徵上開被告乙○○、甲○○持有之刀械為管制刀械武士刀無誤。被告乙○○雖辯稱該
    刀械非武士刀云云，顯為卸責之詞，不足採信。
(5)、至上開武士刀係何人所購得一節，被告甲○○雖於警詢時陳
    稱：「刀械是我在桃園縣中壢夜市購買的」，然被告乙○○
    於原審審理時，已坦承該刀械係其於上開時、地購得後，寄
    放被告甲○○處等語明確，被告乙○○除可指明其購得該武
    士刀之時間、地點，並明確陳述係因整理房間，而於上開時
    、地，暫將該刀械寄放被告甲○○房間內，其供述已堪採信
    ，且被告甲○○於原審審理時亦已坦承：「該刀械是被告乙○○寄放在我房間內，警詢所陳是我買的云云不實在，其實
    刀子是被告乙○○買的」等語。又關於被告乙○○於何時將
    該武士刀交由被告甲○○持有部分，被告甲○○於原審審理
    中稱「案發前四、五天之九十四年十月初，乙○○說借放一
    下，那時我沒想到要拿刀械去押被害人或拿刀械去犯案」，
    佐以被告乙○○於九十四年十一月十六日原審法院訊問時所
    稱：「我於九十四年十月四日早上，在上開住處，指示被告
    甲○○將被害人帶來家中」，足徵被告乙○○因整理自己房
    間，而將該武士刀寄交被告甲○○持有，彼時被告乙○○尚
    未指示被告甲○○將被害人押回。被告甲○○既未思持該刀
    械押被害人或犯案，而於案發前二日之九十四年十月四日早
    上，被告乙○○始為上開指示，堪認被告乙○○將該武士刀
    交寄予被告甲○○持有之時間，應係案發（九十四年十月六
    日）前四、五日之九十四年十月一日或二日之某時。至於被
    告乙○○於原審審理時所稱：「我在案發前二天（即九十四
    年十月四日）整理房間時，將該武士刀交予被告甲○○」云
    云，關於日期部分之陳述，顯與事實不符，未可採憑。上開
    武士刀應係被告乙○○於上開時、地購得後，經由公共場所
    攜帶返家，嗣因整理房間，而將該武士刀寄放在被告甲○○
    房間，由被告甲○○於上開時、地，持有保管。
(二)、事實欄三之事實部分：
(1)、被告乙○○於九十四年十月十二日警詢時供稱：「我與被害
    人是朋友關係。甲○○有於九十四年十月六日二十一時許，
    將被害人載至我與甲○○之上開住處，我有將被害人衣服脫
    掉，被害人身上金錢一百二十元，是我拿走，甲○○則拿走
    行動電話、充電器，我有拿鐵棒、甲○○拿鋁棒毆打被害人
    ，是我叫被害人簽發面額二十五萬元本票，我取得本票後，
    用麻繩綑綁被害人雙手、雙腳，一直到九十四年十月七日七
    時許，我與甲○○二人用機車將被害人載至上開被害人任職
    之派報公司要領錢時，被害人公司內之人員出面，將我與甲○○趕走」；於九十四年十月十二日檢察官偵查中供述：「
    我與被害人認識沒多久，是甲○○帶被害人到我家，我有跟
    被害人拿錢，我有用麻繩綁被害人、脫被害人衣服，我拿鐵
    棒、甲○○拿鋁棒打被害人，被害人有簽面額二十五萬元本
    票，隔天早上七時許，我們載被害人到派報公司，後來被害
    人公司的員工就出面趕我們走」；於九十四年十月十三日原
    審法院訊問時陳述：「我先拿棍棒毆打被害人，並有拿被害
    人身上財物，被害人有簽本票給我」；於九十四年十月二十
    七日檢察官偵查中陳述：「當天我回家時，有拿鐵棒打被害
    人，有叫被害人脫光衣服，被害人有簽二十五萬元本票」；
    於九十四年十一月十六日原審法院訊問時陳述：「我於九十
    四年十月四日早上，在上開住處，指示甲○○將被害人帶到
    家中，後來甲○○於九十四年十月六日二十一時三十分許，
    帶被害人來上開住處，當時我不在，我於當日二十二時許趕
    回住處，我回家後有看到上開刀械被拿出來，我將被害人上
    衣強行脫去，並且喝令被害人脫去其餘衣褲，僅餘一條內褲
    ，我與甲○○分持持鐵棒、棒球棒打被害人，被害人有拿出
    一百二十元，面額二十五萬元本票也是我叫被害人簽的，被
    害人簽完本票之後，我拿麻繩把被害人雙手、雙腳綁起來，
    第二天我跟甲○○騎摩托車把被害人夾在中間，載被害人去
    他工作的派報公司」；於九十五年二月十四日原審審理時供
    述：「案發之前我有跟甲○○說，如果有看到被害人就把被
    害人帶回家，九十四年十月六日晚上，甲○○有把被害人帶
    來上開住處，我跟甲○○分別拿鐵棒、鋁棒打被害人，我也
    有叫被害人脫掉衣服，脫到只剩下內褲，被害人有拿出一百
    二十元，我有叫被害人簽二十五萬元本票，我有用麻繩綑綁
    被害人雙手、雙腳並綑綁在椅子上，九十四年十月七日七時
    許，我與甲○○一起騎機車，將被害人載到被害人的派報公
    司去，因為被害人說有錢可拿，但後來沒有拿到錢」。
(2)、被告甲○○於九十四年十月八日警詢時陳述：「乙○○叫我
    將被害人帶到住處，我是於九十四年十月六日二十一時三十
    分許，在桃園縣楊梅鎮○○路、文化街口遇見被害人，就以
    機車將被害人載回住處，我先從房間拿了上開刀械嚇被害人
    ，就搶其手機，被告乙○○返家後，被告乙○○拿出一支鐵
    棒毆打被害人，我也拿一支鋁棒與被告乙○○共同毆打被害
    人，後來我外出，於翌日零晨返家後，看見被害人雙手、雙
    腳被麻繩捆綁躺在沙發上，麻繩另一端綁在椅子上，乙○○
    在旁邊看守睡覺，我也進房間睡覺，我有強盜被害人手機，
    其他的是我二哥乙○○所為，同日早上七時許，乙○○將被
    害人帶至樓下，由我騎機車，被害人坐中間，乙○○坐後面
    ，載被害人至上開被害人任職的派報公司，欲領取被害人工
    資，經該派報公司員工出面，我與乙○○就走了，而將被害
    人留在現場」；於九十四年十月八日檢察官偵查中證述：「
    乙○○叫我去帶被害人回我們住處，九十四年十月六日我騎
    摩托車，在桃園縣楊梅鎮○○街口，載被害人回我住處，我
    有拿出上開刀械，手機是被害人拿給我的，乙○○回家後，
    就拿鐵棍敲被害人，我也有拿鋁棍打被害人，乙○○叫被害
    人把衣服脫掉，我離開時被害人身上只剩下一條內褲，我於
    深夜返家，翌日被告乙○○叫我載他與被害人去被害人的公
    司領錢」；於九十四年十月八日原審法院訊問時陳述：「我
    與乙○○確實有打被害人，乙○○有讓被害人僅穿一條內褲
    ，手機是被害人拿給我的，後來乙○○回來，就拿棍子打被
    害人，我拿鋁棒毆打被害人，隔天早上，由我騎車載乙○○
    ，一起帶被害人去被害人公司，乙○○叫被害人去領工資，
    後來被害人老闆出來罵人，我就載乙○○離開」；於九十四
    年十月二十七日檢察官偵查中供述：「乙○○叫我將被害人
    帶回來，我在楊梅鎮○○路口遇到被害人，騎車將被害人載
    回住處後，我有拿上開刀械出來，後來我有以鋁棒打被害人
    ，之後我朋友找我出去，翌日我有騎機車載被害人及乙○○
    到派報公司，我知道是要載被害人去拿錢」；於九十五年二
    月十四日原審審理時陳述：「當初是乙○○叫我看到被害人
    時，把被害人帶回家，我於九十四年十月六日二十一時三十
    分許，在桃園縣楊梅鎮把被害人帶去我住處，回家之後，我
    有把刀子拿出來擦，手機是被害人拿出來，我有跟乙○○分
    別拿鋁棒、鐵棒打被害人，乙○○叫被害人脫掉到剩下內褲
    ，隔天早上七時許，我有騎機車載乙○○、被害人到被害人
    派報公司，從我住處到派報公司約路程十分鐘」。
(3)、證人即被害人丙○○於九十四年十月七日警詢時指訴：「九
    十四年十月六日二十二時許，在桃園縣楊梅鎮○○里○○鄰
    ○○路○段二四九巷十一號三樓客廳內，遭乙○○、甲○○
    拿走現金、行動電話一支、座充充電器等物，甲○○於九十
    四年十月六日二十一時四十分許，在桃園縣楊梅鎮○○路文
    化街口附近，以機車將我帶回其住處，後來乙○○，便要我
    將衣服脫光，乙○○拿走我身上現金，甲○○拿走我行動電
    話，甲○○持鋁球棒、乙○○手持鐵棒，聯手毆打我，乙○○拿麻繩綑綁我的雙手、雙腳，然後拿椅子綁住麻繩使我無
    法脫逃。翌日乙○○、甲○○及我，共乘一部機車至桃園縣
    楊梅鎮○○街○○街口我任職之派報公司，要我將工資領出
    全數交給其二人花用，後來公司領班出面將乙○○、甲○○
    趕走，我就馬上報警」，且有武士刀一把、鋁棒一支及麻繩
    一條扣案；贓物領據（保管）單影本一份（九十四年度偵字
    第一七六七三號偵查卷第四二頁）、被害人受傷照片六幀、
    現場照片一幀（九十四年度偵字第一七六六二號偵查卷第三
    四頁至第三七頁）、麻繩照片三幀（九十四年度偵字第一七
    六七三號偵查卷第十三頁至第十四頁）、鋁棒及武士刀照片
    二幀；行動電話、充電器、ＣＤ隨身聽照片二幀在卷，可資
    佐證。
(4)、被告乙○○確有於上開時、地，指示被告甲○○將被害人帶
    往上開住處，被告甲○○應允後，亦有於上開時、地，以機
    車將被害人載回上開住處，被告甲○○並自房間取出武士刀
    一把，自被害人處取得行動電話及充電器各一個，被告乙○○脫去被害人上衣，喝令被害人脫去衣、褲而僅著內褲，期
    間被告乙○○持鐵棒一支毆打丙○○，繼而被告甲○○亦持
    鋁棒一支，接續與被告乙○○共同毆打被害人，期間被害人
    取出現金及簽立面額二十五萬元之本票一紙，被告乙○○並
    以麻繩捆綁被害人，私行拘禁被害人於上開住處，翌日上午
    七時許，被告甲○○騎乘機車，附載被害人於中間，後坐被
    告乙○○，以此方式一同將被害人帶至上開派報公司前，欲
    領取被害人之工資，於到達後喝令被害人進入派報公司，被
    害人始得自由，嗣因被害人將上情告知該公司人員，經該公
    司人員出面驅趕，被告乙○○、甲○○始行離去等事實，已
    堪認定。
(三)、被告乙○○如何指示被告甲○○將被害人帶往被告乙○○、
    甲○○上開住處，及被告乙○○、甲○○將被害人帶至上開
    住處之目的部分：
(1)、被告乙○○於九十四年十月二十七日檢察官偵查中供稱：「
    是我叫被告甲○○去帶被害人的」；於九十四年十一月十六
    日原審法院訊問時亦稱：「我於九十四年十月四日早上，在
    上開住處，指示被告甲○○把被害人押到我住處，被告甲○○平常就會聽我的指揮」；復於九十五年二月十四日原審審
    理時陳稱：「我在案發前二天左右，有跟被告甲○○說如果
    有看到被害人，就把被害人帶回家，被告甲○○於九十四年
    十月六日晚上，將被害人押到我住處」；參以被告甲○○於
    九十四年十月八日警詢時及九十四年十月八日檢察官偵查中
    分別所證述：「乙○○唆使我去強押被害人到住處並強盜被
    害人財物」、「乙○○叫我去押被害人回住處」，被告乙○○及甲○○均已坦承係被告乙○○指示被告甲○○將被害人
    「押」回住處，彼二人於審理時所辯：被告乙○○係囑被告
    甲○○將被害人「帶」回住處，而非強押云云，已難採信。
    且被害人於九十四年十月七日警詢時證述：「被告乙○○唆
    使被告甲○○把我押回其二人上開住處，進而強盜我財物」
    一節，核與被告二人上開所陳相符，自堪認定係被告乙○○
    指使被告甲○○將被害人強押至其二人住處。又被告乙○○
    於警詢時已供稱指使被告甲○○將被害人強押至住處之目的
    ，係為強盜被害人之財物，且被告甲○○將被害人押至住處
    後，旋即由被告甲○○、乙○○先後強盜被害人之行動電話
    、充電器、現金等財物（強盜之認定詳如後述），期間被告
    二人並分持鐵棒、鋁棒等兇器毆打被害人，威逼被害人簽發
    面額二十五萬元之本票，並綑綁被害人至翌日，復將被害人
    帶至任職處欲領取被害人之工資等情，亦堪認被告乙○○指
    使被告甲○○以非法方法強押被害人至住處之目的，係欲共
    同強盜被害人財物。
(2)、被告乙○○雖於原審審理時辯稱囑被告甲○○將被害人帶至
    住處，並未告知緣由，被告甲○○亦不知情，乃因被害人前
    借用胞兄陳章順之機車，拒不支付修理費二萬五千元云云；
    被告甲○○於原審審理時亦附合辯稱：陳章順曾將與被害人
    之糾紛告知被告乙○○云云，然查，被告乙○○及甲○○均
    已於警詢、偵查及原審法院訊問時坦承乃被告乙○○指示被
    告甲○○將被害人押來住處，衡情被告甲○○自不可能不探
    究緣由，即依被告乙○○之指示押人，被告乙○○、甲○○
    二人此部分所辯，已違常情；況被告甲○○於九十四年十月
    八日警詢時已供稱其係受被告乙○○之唆使而強押被害人至
    住處並強盜財物，被告甲○○於九十四年十月八日警詢時及
    同日檢察官偵查中，亦就其與被告乙○○為何強盜被害人財
    物之動機，先後陳明：「乙○○認識被害人，我也有見過被
    害人幾次，因乙○○向被害人借錢後，被害人向乙○○索討
    ，乙○○心生不滿，才叫我去將被害人押回住處並強盜財物
    」、「被告乙○○叫我去押被害人回我們住處，因為被告乙○○欠被害人錢，鬧的不愉快」，核與被害人於九十四年十
    月七日警詢時所證述：「我經綽號『燦林』之友人介紹認識
    被告乙○○、甲○○，認識僅約一星期左右，我與被告乙○○剛認識時，被告乙○○就跟我借ＣＤ隨身聽，約三天後，
    我至被告乙○○住處，被告乙○○又跟我借五百元，隔日我
    叫『燦林』出面幫我討錢，被告乙○○便心生仇恨，說我誣
    賴他，就唆使被告甲○○把我押回其住處進而強盜財物」等
    語相符。且員警於查獲本案時，除在被告乙○○、甲○○住
    處起獲上開行動電話及充電器；扣得上開鋁棒、武士刀及麻
    繩等贓、證物外，亦一併起獲被告乙○○前向被害人借用之
    ＣＤ隨身聽一台，有贓物認領保管單一紙在卷可佐，而被告
    乙○○於原審審理時亦坦承曾向被害人借款及隨身聽等情，
    被告甲○○於九十四年十月八日原審法院訊問時亦供稱：「
    被害人先前第一次到我家時，被告乙○○就向被害人借ＣＤ
    隨身聽」。自堪認定因被告乙○○向被害人借款及隨身聽未
    還，不滿被害人之催討，而指示被告甲○○強押被害人至住
    處，共犯上開強盜犯行。
(3)、被告乙○○於九十四年十月十二日警詢時先稱：「是我叫被
    害人簽立本票，本票是後來才交給我哥哥陳章順保管，陳章
    順並不知道我以不正當之方法取得該本票」；於九十四年十
    月十二日檢察官偵查中稱：「九十四年十月六日晚上，我在
    中壢市逛街，隔天天亮才回家，我回家時，被告甲○○還沒
    回家，後來被告甲○○直接帶被害人到我家，因為被害人之
    前弄壞我的車子，修理費約二萬五千元，我有讓人估價，所
    以我要被害人給我一個交待」；於九十四年十月十三日原審
    法院訊問時稱：「被害人欠我二萬五千元，沒辦法還給我，
    所以簽本票給我」；然於九十四年十月二十七日檢察官偵查
    中竟改稱：「我沒有叫甲○○去押被害人回家，是被告甲○○自己去押，被害人把陳章順的機車騎壞了，被害人避不見
    面，該車價值二萬五千元，被害人簽二十五萬元本票，我大
    哥陳章順當時也在場」；於九十四年十一月十六日原審法院
    訊問時復改稱：「被害人之前騎陳章順的車子，與一輛自小
    客車相撞，陳章順還有賠錢給對方，陳章順將機車拿去修理
    ，花了二萬五千元，修車單據在陳章順身上，陳章順叫我去
    找被害人，後來我在家裡跟被告甲○○說要把被害人押到我
    家，後來被告甲○○將被害人押到我們住處，當時我正在里
    長那邊買東西，被告甲○○打電話給我，我才趕回家去，簽
    二十五萬元本票是陳章順的意思，不是我的意思，我叫被害
    人簽二十五萬元本票時，陳章順並不在場，被告甲○○將被
    害人押來我家裡後，我是先去電動場問陳章順要叫被害人簽
    多少面額的本票，陳章順說要簽二十五萬元，我就從電動場
    回來，叫被害人簽二十五萬元，被害人簽完本票後，我將本
    票交給陳章順」；於九十五年二月十四日原審審理時又改辯
    稱：「被害人向陳章順借車，被害人不太會騎車，就撞到水
    溝，連車頭都撞壞，陳章順叫我去跟被害人討二萬五千元，
    但是被害人一直逃避，陳章順交代我給被害人一個教訓，本
    票是陳章順的，當天我是打電話給陳章順，被害人有跟陳章
    順講電話，他們講什麼我不知道，我不知道被害人欠二萬五
    千元，為何要簽二十五萬元，不是我逼被害人簽二十五萬元
    本票，是被害人自己跟陳章順協調的，我不曉得過程，我於
    九十四年十月七日早上，在中壢市建國三村，將本票交給陳
    章順」。審酌被告乙○○上開辯解，就其是否曾指示被告甲○○將被害人押來住處一節，先稱未指示被告甲○○將被害
    人押至住處，案發當天晚上其未返家，其係第二天早上回家
    ，被告甲○○始將被害人押至住處，嗣改稱有指示被告甲○○將被害人押至住處，被告甲○○將被害人押至住處時，其
    不在家，乃經被告甲○○以電話通知，其於當天晚上回家云
    云；就指示被告甲○○將被害人押至住處之緣由，忽稱係被
    害人騎壞其機車，經估價修理費二萬五千元，遂命被害人給
    個交代，嗣改稱被害人騎壞陳章順之機車，陳章順花費二萬
    五千元修理，陳章順囑其找被害人還錢；就所稱機車損壞之
    原因，先稱機車與自小客車相撞損壞，嗣改稱機車撞到水溝
    損壞；就所稱被害人簽發本票賠付機車修理費一節，先稱係
    其囑被害人簽本票，本票交由不知道該本票取得過程之陳章
    順保管云云，嗣改稱被害人簽發本票時，陳章順在場云云，
    復改稱被害人簽發本票時，陳章順並不在場，其先至電動場
    詢問陳章順，陳章順稱須簽二十五萬元，其遂返回囑被害人
    簽二十五萬元云云，再改稱將被害人押至住處時，其撥打電
    話由被害人自己與陳章順交談，其並不知被害人欠二萬五千
    元及何以須簽二十五萬元，乃被害人自行與陳章順協調云云
    。被告乙○○前後所辯不一，且互相矛盾，且所稱胞兄「陳
    章順」之人，已於九十四年十一月六日已死亡，亦有臺灣桃
    園地方法院檢察署檢察官出具之相驗屍體證明書一份在卷可
    按。被告乙○○上開互為矛盾之辯解，均顯屬憑空捏造、杜
    撰之詞，難予採信。
(四)、事實欄三、(一)被告甲○○受被告乙○○上開指示後，以何種
    方式將被害人帶往上開住處部分：
(1)、被告甲○○於九十四年十月八日警詢時供稱：「我是於九十
    四年十月六日二十一時三十分許，在桃園縣楊梅鎮○○路、
    文化街口，遇見被害人，先對被害人誆稱：『被告乙○○要
    還錢，請跟我回住處』，但被害人不從，我就強拉被害人手
    腕並嚇稱：『再不上車，我就找人來押你』，被害人心生畏
    懼，才上我所騎乘之機車，我就將被害人押回住處」；於九
    十四年十月八日檢察官偵查中稱：「當天晚上我騎機車，在
    桃園縣楊梅鎮○○街口，先對被害人說被告乙○○要找你，
    但被害人不願跟我走，我就拉被害人，但被害人沒有上車，
    後來我對被害人誆稱：『乙○○要還錢』，其後我便將被害
    人載回家」；於九十四年十月八日原審法院訊問時陳稱：「
    當天我騎機車，在桃園縣楊梅鎮○○○○路口時，遇到被害
    人，我跟被害人說被告乙○○找你，被害人很怕，不肯跟我
    回家，我對被害人騙稱：『乙○○要還錢』，被害人還是不
    肯跟我回家，我嚇稱：『我找人過來押你喔』，被害人才上
    我機車，我將被害人載回我住處」；於九十四年十月二十七
    日檢察官偵查中陳稱：「我在桃園縣楊梅鎮○○路口遇到被
    害人，我一開始先說被告乙○○找你，但被害人不願意去，
    我就嚇稱：『如果你不去，我就打電話找朋友押你』，並出
    力拉被害人上車，押被害人回家」，並經被害人於九十四年
    十月七日警詢時證稱：「被告甲○○於九十四年十月六日二
    十一時四十分許，在桃園縣楊梅鎮○○路文化街口附近，要
    我至其住處，我不從，被告甲○○就強行拉我手臂，並對我
    嚇稱：『如不上車，就要打電話叫人打你』，我因害怕，所
    以跟被告甲○○到上開住處」等語，雖被害人所陳被告甲○○施以脅迫之語詞，與被告甲○○上開自白不盡一致，然所
    陳被告甲○○有出手強拉被害人上車一節，互核相符，而所
    陳脅迫內容中，被告甲○○已自白係對被害人稱：「再不上
    車，我就找人來押你」，甚為明確。且被害人亦指稱被告甲○○有出言：若不上車，就要找人對其不利之語意，雖被害
    人所稱「打你」，與被告甲○○所稱「押你」，稍有不符，
    然被告甲○○係說話之人，就其所自白之脅迫內容，自較清
    楚。被害人係被脅迫之人，於聽聞被告甲○○脅迫如不上車
    ，將找人對其不利之語意，雖就對其不利之內容，或有因未
    聽清楚而將「押你」聽成「打你」之可能，此部分自以被告
    甲○○之自白為可採。足認被告甲○○係先出手強拉被害人
    上車，被害人不從，復對被害人嚇稱：「如不上車，就要找
    人來押你」，相脅被害人，至被害人心生畏懼，不得不由被
    告甲○○將被害人以機車載回上開住處。
(2)、被告甲○○上開其係以強暴、脅迫之方式，將被害人強押至
    上開住處之自白，主要內容與被害人於警詢時所證述之內容
    相符，被告甲○○並可描述初遇被害人時，係先對被害人騙
    稱：被告乙○○將清償債務，因被害人不願一同前往，其即
    以強拉及言詞脅迫之方式，逼被害人就範。被告甲○○迭於
    原審審理時，始翻異前詞，改稱被害人自願前往云云，顯屬
    臨訟卸責之詞，不足採信。且被告甲○○於同次原審審理時
    亦供稱：「當時我看到被害人，被害人跑的很快，我叫被害
    人過來，被害人很緊張」，被害人驚見被告甲○○，因害怕
    而欲逃跑，不可能自願與被告甲○○同往住處，被告甲○○
    顯係以上開強暴、脅迫之非法方法，剝奪被害人之行動自由
    ，而將被害人載往上開住處。
(五)、事實欄三、(二)被害人為何交出行動電話及充電器，與交出之
    時間部分：
(1)、被告甲○○於九十四年十月八日警詢時陳稱：「我將被害人
    押回住處後，被告乙○○還未返家，我就先從我房間內拿出
    一把刀嚇被害人，然後就強搶被害人手機，約十分鐘後，被
    告乙○○返家」；於九十四年十月八日檢察官偵查中供述：
    「我將被害人帶回住處後，被告乙○○不在，我就先拿出刀
    ，我叫被害人拿出手機，沒多久被告乙○○就回來了」；於
    九十四年十月八日原審法院訊問時陳稱：「手機是被害人拿
    給我的，我叫被害人把手機拿給我看，他才拿給我的，我拿
    被害人手機，沒有還被害人，我拿來自己使用，我拿到手機
    後，被告乙○○才回來」；於九十四年十月二十七日檢察官
    偵查中陳稱：「我押被害人回家後，先拿開山刀出來，我有
    拿刀在被害人面前晃來晃去，被害人的手機、充電器是我拿
    的」；於九十四年十二月十六日原審法院行準備程序時陳稱
    ：「我將被害人強押回家後，有拿武士刀脅迫被害人把行動
    電話、充電器交出來，當時我拿武士刀叫他交出行動電話、
    充電器時，被告乙○○還沒回來」；於九十五年二月十四日
    原審審理時稱：「我帶被害人到住處後，被告乙○○不在家
    ，我就先打電話告訴被告乙○○，期間我有拿一把武士刀出
    來，武士刀是被告乙○○的，我拿出來後，先把刀子拔出刀
    鞘，並擦拭刀子，接著跟被害人說行動電話、充電器借給我
    看，被害人交出行動電話、充電器，行動電話、充電器係放
    在同一個盒子內，大約隔了五到十分鐘，被告乙○○才回來
    」，核與被害人於九十四年十月七日警詢時所稱：「被告甲○○把我押回其住處後，將我手上的行動電話強行取走」相
    符，而員警於查獲本案時，亦在被告二人之住處，起獲上開
    被害人所有之行動電話機一支及充電器一台，有贓物領具一
    紙在卷可佐，堪認被告甲○○確持上開武士刀，迫使被害人
    交出行動電話及充電器。而被告甲○○於使被害人交出行動
    電話及充電器時，除取出武士刀一把外，並將武士刀拔出刀
    鞘，或晃動、或作勢擦拭刀身，該舉動顯係脅迫之意甚明。
    被告甲○○於原審審理時改辯稱：「我只是擦拭刀子，並未
    脅迫被害人」，顯與事實不符，未足採據。而被害人係遭被
    告甲○○以上開強暴、脅迫之非法方法，強行帶至上開住處
    ，被害人獨自一人面對被告甲○○持上開已拔出刀鞘之武士
    刀而令其交出行動電話及充電器時，顯已達不能抗拒之程度
    。
(2)、被告甲○○雖於九十四年十月八日原審法院訊問時辯稱：「
    手機、充電器是我哥哥拿走的」；於九十四年十月二十七日
    檢察官偵查中稱：「我與被告乙○○打完被害人後，被告乙○○叫被害人將衣服口袋裡的東西拿出來，有錢、手機、座
    充型充電器」，然查，被告甲○○已陳稱其取出武士刀令被
    害人交出行動電話及充電器時，被告乙○○尚未返家，且於
    原審審理時陳稱其係以電話通知被告乙○○返家，核與被告
    乙○○於九十四年十月十二日警詢時所陳：「甲○○拿走被
    害人之行動電話、充電器」；於九十四年十月十二日檢察官
    偵查中所陳：「我沒有拿被害人之手機，甲○○押被害人回
    住處後，才打電話給我」；於九十四年十一月十六日原審法
    院訊問時所陳：「甲○○將被害人押到我們家時，我不在家
    ，甲○○打電話給我，我才趕回家去，刀不是我拿的，甲○○拿出來晃的時候，我沒有看到，甲○○拿刀脅迫被害人，
    應該是在我回家之前做的，我回家之後就沒有看到行動電話
    、充電器」；於九十五年二月十四日原審審理時所述：「甲○○打電話給我，說被害人在家裡，我就趕回去，我沒有拿
    走被害人行動電話、充電器，也沒有使用武士刀」相符，而
    被告甲○○於原審審理時亦稱上開行動電話及充電器係裝在
    一個盒子裡，按依一般裝置行動電話及充電器盒子之大小，
    無法放在衣、褲之口袋內，而被害人亦於警詢時證稱：「被
    告甲○○將我手上的行動電話強行取走」，被告甲○○所辯
    ：「被告乙○○叫被害人將衣服口袋裡的東西拿出來，有錢
    、行動電話、座充型充電器」，非但與常情相違，且與事實
    不符，顯難採據。堪認上開行動電話及充電器，均係被告甲○○於等候被告乙○○返家期間，先行以脅迫方式，強盜得
    手之財物。
(六)、事實欄三、(三)被害人交出現金之數額、緣由及時間部分：
(1)、被告乙○○於九十四年十月十二日警詢、九十四年十月十二
    日檢察官偵查、九十四年十一月十六日原審法院訊問、九十
    五年二月十四日原審審理時，均先後供述及證述：「被害人
    交出之現金是一百二十元，不是六百元」，被告甲○○於九
    十五年二月十四日原審審理時亦稱：「被害人交出現金一百
    二十元」，互核相符。被告乙○○係於九十四年十月二十七
    日檢察官訊以：「你有叫被害人將身上的錢六百元．．．拿
    出來？」，答稱：「是我弟弟叫被害人拿出來的」，被告甲○○係於九十四年十月二十七日檢察官訊以：「被害人六百
    元是誰搶的？」，答稱：「是乙○○搶的」。被告二人此部
    分之陳述，僅言及被害人之現金係何人所拿取，或係何人令
    被害人取出來，並未言及金額若干，乃檢察官訊問內容提及
    六百元，並非被告二人稱係六百元。又被害人雖於九十四年
    十月七日警詢證稱：「被告乙○○取走的現金係六百元」，
    然此核與被告乙○○、甲○○上開所供：「現金是一百二十
    元，不是六百元」，顯不相符，又無其他證據可供佐證被害
    人所指金額超過一百二十元部分，應認本案被害人交出之現
    金為一百二十元。
(2)、被告乙○○雖於檢察官偵查及原審法院訊問時先後辯稱：「
    是被害人拿出現金一百二十元後，才打被害人」；被告甲○○於九十四年十月八日警詢時陳稱：「被害人脫光衣服時我
    不在場」；於九十四年十二月十六日原審法院行準備程序時
    辯稱：「我拿鋁棍，被告乙○○拿鐵棒，一起打被害人後，
    我朋友打電話給我，我就出去了，至於拿一百二十元現金的
    事情我不知道」，然被告乙○○於九十四年十月十三日原審
    法院訊問時即已供稱：「我是先拿棍棒毆打被害人，再拿他
    身上的財物」；於九十五年二月十四日原審審理時亦稱：「
    當天是我直接打被害人，我打的時候，被告甲○○也有打，
    後來被害人交出身上一百二十元」，被告甲○○於九十四年
    十月八日警詢時陳述：「被告乙○○返家後，先罵被害人，
    隨即拿出一支鐵棒毆打被害人，我也拿鋁棒，共同毆打被害
    人，被告乙○○喝令被害人脫去衣服並將其身上財物取出，
    被害人起出財物時我有在場，捆綁、簽立本票我未在場」；
    於九十四年十月八日檢察官偵查中稱：「乙○○罵被害人，
    後來就拿鐵棍敲被害人，我也有拿鋁棍打被害人，乙○○綑
    綁被害人時我已經離開，我離開時被害人身上只剩下一條內
    褲，錢是乙○○從被害人的褲子口袋內拿出來的」；於九十
    五年二月十四日原審審理時稱：「乙○○就拿鐵棒，我拿鋁
    棒，一起打被害人，被害人脫了只剩下內褲時，我還在場，
    一百二十元是乙○○叫被害人脫掉衣服時，叫被害人把身上
    所有東西都交出來，被害人就把零錢大約一百二十元放在地
    下，後來我朋友打電話給我，找我出去，我就出去了，乙○○是我已經出去之後綑綁被害人手腳，他綑綁時我不在場，
    我回家後被害人還是被綑綁著」，被告乙○○供承其係毆打
    被害人後，始拿取被害人之一百二十元；被告甲○○亦稱其
    與被告乙○○毆打被害人後，被告乙○○喝令被害人脫衣僅
    著內褲，被害人於脫衣、褲時交出一百二十元等情。倘非被
    告甲○○於被害人脫去衣、褲並取出現金時在場，自不可能
    於原審審理時描述被害人脫去衣、褲並取出現金之情景，被
    告甲○○此部分所陳，自堪採信。被告甲○○、乙○○上開
    所辯，顯與事實不符，難予採信。足認被告乙○○返家後，
    即與被告甲○○共同毆打被害人，同時被告乙○○並喝令被
    害人脫去衣、褲僅著內褲，並於被害人脫去衣、褲同時，強
    迫被害人取出一百二十元，而被告甲○○係於被害人脫去衣
    褲僅著一條內褲並取出一百二十元後，始接獲友人電話外出
    。
(3)、被告乙○○、甲○○雖另辯稱：「被害人自願拿出現金一百
    二十元，交當時亦在現場綽號『啞巴』之人，買飲料請我們
    喝」，然查，被告乙○○係於九十四年十月二十七日檢察官
    訊問時始稱有「啞巴」之人在場，前此歷經警詢、偵查及原
    審法院訊問時，均未指出當時有所稱「啞巴」之人在場，而
    被告甲○○亦係於九十四年十月八日原審法院訊問時，始稱
    有「啞巴」之人在場，前此歷經警詢、檢察官偵查，均未指
    出當時有所稱「啞巴」之人在場，而被害人於警詢時則未提
    及彼時除被告乙○○、甲○○外，尚有何人在場，尤未提及
    有「啞巴」買飲料等情。本案發生當時是否有所謂「啞巴」
    之人在場，已非無疑；且縱有「啞巴」之人在場，然被告乙○○、甲○○於原審審理時均已供稱：「啞巴」沒有參與綑
    綁、毆打被害人，被告乙○○僅拿錢囑「啞巴」買飲料等情
    ，亦堪認該綽號「啞巴」之人與本案無涉。況被告乙○○、
    甲○○共同毆打被害人後，喝令被害人脫去衣、褲，強迫被
    害人取出一百二十元，縱被告乙○○交「啞巴」買飲料之現
    金，即係被害人交出之現金，亦顯非被害人所自願交出，被
    告乙○○、甲○○上開所辯，難為其二人有利之認定。本案
    係被告甲○○以上開強暴、脅迫之非法方法，強行將被害人
    帶至上開住處，並由被告甲○○先以武士刀脅迫被害人，至
    被害人不能抗拒而交出被害人所有之行動電話、充電器各一
    台，被告乙○○返家後，復與被告甲○○共同毆打被害人，
    隨後並喝令被害人脫去衣、褲，同時強迫被害人取出一百二
    十元，被害人係在被告乙○○、甲○○一貫之實力支配之下
    ，先遭被告甲○○強盜上開手機、充電器後，接續遭被告乙○○、甲○○強盜一百二十元，被害人交出一百二十元時，
    顯已達不能抗拒之程度。
(七)、事實欄三、(四)被害人簽發面額二十五萬元本票之時間及緣由
    部分：
(1)、被告乙○○於九十四年十月十二日警詢時陳稱：「我與甲○○毆打被害人，取得本票後，我才用麻繩綑綁被害人雙手、
    雙腳」；於九十四年十月二十七日檢察官偵查中陳稱：「被
    害人被我與甲○○打了以後，有簽本票，本票是我叫被害人
    簽的」；於九十四年十一月十六日原審法院訊問時稱：「我
    與甲○○打完被害人後，是我叫被害人簽發面額二十五萬元
    本票，簽完本票後，我拿麻繩綑綁被害人雙手、雙腳」；於
    九十五年二月十四日原審審理時稱：「當天晚上我跟甲○○
    分別拿鐵棒、鋁棒打被害人，我有叫被害人脫掉衣服只剩下
    內褲，是我綑綁被害人，甲○○沒有綁，甲○○打完被害人
    後，有先出去，我叫被害人簽本票，被害人簽完本票後，我
    綑綁被害人雙手、雙腳」，核與被告甲○○於九十四年十月
    八日警詢時所陳：「被害人遭捆綁及簽本票時我未在場」；
    於九十四年十月八日檢察官偵查中所述：「乙○○綑綁被害
    人時，我已經離開，我沒有拿刀在被害人面前吆喝，要被害
    人簽本票」；於九十四年十月八日原審法院訊問時所陳：「
    我打完被害人後，有出去找朋友，當時還沒有綑綁被害人，
    乙○○叫被害人簽本票時，我也不在場」；於九十四年十月
    二十七日檢察官偵查中所陳：「是乙○○逼被害人簽本票」
    ；於九十四年十二月十六日原審法院行準備程序時所述：「
    被害人簽本票的事情，我不知道，我當時已經外出，我是隔
    天凌晨一時許才回家，我回家時看到被害人躺在客廳沙發上
    ，雙手、雙腳被綑綁」；於九十五年二月十四日原審審理時
    所稱：「被害人脫到只剩下內褲時，我還在場，但被害人簽
    本票及乙○○綑綁被害人時，我已經出去了，一直到凌晨一
    時許，我才回來，回來時被害人被綑綁手、腳」，就被告甲○○於上開期間曾外出，彼時被害人僅著內褲，被告乙○○
    係於被告甲○○外出期間，令被害人簽發本票並綑綁被害人
    等細節，所述均相符合，自堪採據。另被害人雖於九十四年
    十月七日警詢時陳述：「被告甲○○、乙○○分持鋁球棒、
    鐵棒聯手毆打我後，被告甲○○又從房間取出一把刀，在我
    面前吆喝，並要我簽下面額二十五萬元本票」，然查，被告
    甲○○係於被告乙○○尚未返家前，即自房間內取出武士刀
    並脅迫被害人交出行動電話及充電器，此時被告乙○○及甲○○均尚未毆打被害人，被害人稱遭被告乙○○、甲○○毆
    打後，被告甲○○始取出武士刀逼被害人簽發本票云云，顯
    與事實不符，此部分難予採憑。
(2)、被告乙○○雖於原審審理時辯稱：「被害人簽發上開本票，
    是因為被害人，騎壞我哥哥陳章順的機車，被害人與陳章順
    協商後，自願簽發，不是我逼被害人簽的」，然查，被告乙○○於歷次警詢、檢察官偵查及原審法院訊問、審理時，先
    稱係被害人騎壞其機車，經估價須修理費二萬五千元，遂要
    被害人給個交代云云，嗣改稱被害人將陳章順之機車騎壞，
    陳章順修理機車花費二萬五千元，修車單據在陳章順身上，
    陳章順囑其找被害人還錢；復改稱機車係與自小客車相撞損
    壞，再稱機車因撞倒水溝損壞；另稱乃其令被害人簽本票，
    本票僅交予陳章順保管，陳章順不知本票之取得過程，復稱
    被害人簽本票時，陳章順在場，又改稱被害人簽本票時，陳
    章順並不在場，其先至電動場詢問陳章順後，始令被害人簽
    二十五萬元，再改稱被害人押至住處時，其撥打電話予陳章
    順，經被害人與陳章順交談，其不知被害人欠二萬五千元，
    為何簽二十五萬元云云，前後所辯不一，且互相矛盾，且所
    稱陳章順之人，已於九十四年十一月六日即已死亡，被告乙○○上開辯解，及所陳陳章順其人亦涉入本案之情節，均顯
    屬憑空捏造、杜撰之詞，難予採信。況被告既稱被害人損壞
    之機車僅價值二萬五千元，又稱修理費二萬五千元，竟令被
    害人簽發面額二十五萬元之本票，所得金額顯與所稱被害人
    自願賠償之金額，差距甚鉅。而被告乙○○於令被害人簽發
    本票後，復綑綁被害人，並於翌日將被害人帶往任職處，欲
    領取被害人之工資，被告乙○○所辯領取工資係被害人自願
    賠償上開機車損壞費用云云，乖離常情。又本件係被告乙○○向被害人借貸金錢未還而起，被告乙○○所辯係被害人欠
    其金錢云云，顯屬臨訟虛構之詞，難予採信。堪認被告乙○○與被告甲○○共同毆打被害人，並強盜被害人一百二十元
    後，被告乙○○於被告甲○○暫時外出之際，接續在被害人
    不能抗拒之情形下，強逼被害人簽發面額二十五萬元之本票
    一紙，隨後並以上開麻繩綑綁被害人，接續將被害人私行拘
    禁於上開住處。
(八)、事實欄三、(五)部分：被告乙○○於九十四年十月七日清晨某
    時許，將綑綁被害人之麻繩解開，旋即於同日上午七時許，
    由被告甲○○騎乘機車，附載被害人於中間，後坐被告乙○○，一同將被害人載至被害人任職之公司，欲領取被害人於
    該公司之薪資。於此期間，被告乙○○雖有先將綑綁被害人
    之麻繩解開，然並未讓被害人自由離去，反於同日上午七時
    許，由被告甲○○騎乘機車，共同將被害人載至上開派報公
    司前，先喝令被害人進入該派報公司取交工資，被害人在此
    期間，顯然仍在被告乙○○、甲○○一貫實力支配之下，而
    繼續遭被告乙○○、甲○○限制行動自由，迄被害人進入上
    開公司為止。被告乙○○、甲○○雖於原審審理時辯稱乃被
    害人自願前去領取工資還款云云，惟被害人既未積欠被告二
    人任何金錢，反係被告乙○○曾向被害人借貸金錢及隨身聽
    未還，被告二人所稱辯已與事實不符，再依被告二人將被害
    人載至被害人公司之情形，係被告甲○○騎乘機車，附載被
    害人於中間，後坐被告乙○○之客觀情狀，益徵被害人上車
    後，即遭被告乙○○、甲○○挾持並限制行動自由在上開機
    車中央位置。被告乙○○、甲○○顯然係以上開方式，接續
    限制被害人之行動自由，迄至被害人進入所任職之公司。
(九)、綜上所述，本件事證明確，被告二人之犯行，均堪予認定。
三、論罪科刑：
(一)、事實欄二部分：查武士刀係屬槍砲彈藥刀械管制條例第四條
    第一項第三款明定之管制查禁非供正當使用具有殺傷力之刀
    械，被告乙○○、甲○○事實欄二所為，被告乙○○係犯槍
    砲彈藥刀械管制條例第十五條第一款、第二款之於夜間、於
    公共場所未經許可攜帶刀械罪；被告甲○○係犯槍砲彈藥刀
    械管制條例第十四條第三項之未經許可無故持有刀械罪。被
    告乙○○未經許可無故持有刀械之低度行為，為高度之攜帶
    行為所吸收，不另論罪。被告乙○○所犯於公共場所未經許
    可攜帶刀械罪，雖未經本案偵查檢察官於九十四年十一月十
    一日起訴被告乙○○強盜犯行時一併起訴，然業經公訴人於
    原審審理被告乙○○強盜犯行時，於言詞辯論終結前之九十
    五年二月十四日，以言詞追加起訴被告乙○○於上開時、地
    ，持有上開武士刀之事實，被告乙○○此部分犯行，自已起
    訴，本院自得併予審理。公訴人追加起訴意旨未斟酌被告於
    公共場所攜帶刀械之情，而認被告乙○○僅犯同條例第十四
    條第三項之未經許可無故持有刀械罪，尚有未洽，其起訴法
    條應予變更。
(二)、事實欄三部分：
(1)、扣案武士刀係被告甲○○用以脅迫被害人交出行動電話及充
    電器所攜帶供此次強盜犯行所用之工具，又屬槍砲彈藥刀械
    管制條例第四條第一項第三款明定之管制查禁非供正當使用
    具有殺傷力之刀械，自足以對人之身體、生命、安全構成威
    脅，客觀上具有危險性，自屬兇器；扣案之鋁棒一支及未扣
    案之鐵棒一支，係被告甲○○、乙○○於強盜被害人財物時
    ，分別持以毆打被害人，均係供此次犯強盜犯行所用之工具
    ；扣案之鋁棒一支，係以質地堅硬之金屬質材料所製成，有
    相當之長度，可用以擊、敲、毆打人之身體；另鐵棒一支雖
    未扣案，然係鐵材質，約六十公分長，圓形空心，直徑約一
    公分（比小指小一點）等情，亦為被告乙○○於原審審理時
    陳明，顯然亦可用以擊、敲、毆打人之身體。自堪認定該鋁
    棒、鐵棒，均足以對人之身體、生命、安全構成威脅，客觀
    上具有危險性，均亦屬刑法第三百二十一條第一項第三款所
    稱兇器。
(2)、被告乙○○、甲○○事實欄三所為，均係犯刑法第三百零二
    條第一項之私行拘禁罪、同法第三百三十條第一項之攜帶兇
    器強盜罪。按強盜罪以強暴、脅迫等方法，致使不能抗拒為
    構成要件之一，當然含有妨害被害人自由之性質，故犯強盜
    罪而有妨害被害人之自由時，是否另論以妨害自由罪名，應
    就行為人之全部犯罪行為實施過程加以觀察。倘妨害自由行
    為時，強盜行為尚未著手實施，可依其情形認為妨害自由、
    強盜犯罪間具有方法結果之牽連關係（最高法院九十二年度
    台上字第二一八四號判決意旨參照）。被告甲○○於上開時
    、地，以上開強暴、脅迫之非法方法剝奪被害人之行動自由
    ，並以機車將被害人載至上開住處為強盜犯行，被告甲○○
    開始剝奪被害人之行動自由之地點，至上開住處，需車行約
    六分鐘左右，業據被告甲○○於原審審理時供明，而被告乙○○、甲○○係於被害人遭私行拘禁於上開住處後，始接續
    強盜被害人財物，依被告二人犯罪行為實施經過之全部情形
    加以觀察，被告二人上開妨害自由犯行，顯非其二人強盜犯
    行之著手實行，自應另論以刑法第三百零二條第一項之私行
    拘禁罪。
(3)、按以自己共同犯罪之意思，參與實施犯罪構成要件以外之行
    為，或以自己共同犯罪之意思，事先同謀，而由其中一部分
    人實施犯罪之行為者，均為共同正犯。司法院大法官釋字第
    一０九號解釋著有明文。次按共同正犯之成立，只須有犯意
    之聯絡、行為之分擔，既不問犯罪動機起於何人，亦不必每
    一階段犯行均將參與（最高法院三十四年度上字第八六二號
    判例意旨可資參考）。是共同正犯係在合同之犯罪意思聯絡
    之內，相互利用他方之行為，共同合力實施完成犯罪，故共
    同正犯中之一人對於其他共同正犯所實施之犯罪行為，仍應
    負全部責任。本件被告乙○○、甲○○事前同謀，共同基於
    妨害自由、意圖為自己不法所有之強盜犯意聯絡，由被告甲○○負責強押被害人至上開住處，並先行強盜被害人行動電
    話、充電器各一個，待被告乙○○返家後，二人復接續強盜
    被害人一百二十元，期間被告甲○○暫時外出，然仍由被告
    乙○○負責看守被害人，並由被告乙○○接續強逼被害人簽
    發面額二十五萬元之本票一紙，繼而以麻繩捆綁被害人，迄
    翌日上午七時許，再由被告乙○○、甲○○接續共同將被害
    人強押至上開派報公司前，嗣在外等候欲強取被害人所領得
    之工資，被告乙○○、甲○○顯係於事前即互為謀議而參與
    本件妨害自由及強盜犯行，顯然均係以自己共同犯罪之意思
    ，事先同謀，而或由其二人；或由其中一人，實施犯罪之行
    為，雖被害人之行動電話、充電器係由被告甲○○強盜得手
    ，被害人簽發面額二十五萬元本票時，被告甲○○則暫時離
    開而未在場，然此均仍在被告乙○○、甲○○合同犯罪意思
    聯絡之內，被告乙○○、甲○○自應全部負責，不因其二人
    或未在場，而可脫免此部分之罪責，被告乙○○辯稱：我沒
    有搶行動電話、充電器云云；被告甲○○辯稱：我沒有逼被
    害人簽發本票云云，均難為其二人有利之認定。被告二人先
    後使被害人交付行動電話、充電器、現款一百二十元、面額
    二十五萬元本票一紙，乃一強盜行為接續之數個動作，祇成
    立一加重強盜罪。被告乙○○、甲○○，就上開妨害自由及
    攜帶兇器強盜犯行，均有犯意聯絡及行為分擔，均為共同正
    犯。又被告乙○○、甲○○以同一犯意先後非法剝奪人之行
    動自由、私行拘禁行為，其性質本屬相同，而非法剝奪人之
    行動自由，係私行拘禁之補充規定，按主要規定優於補充規
    定之原則，僅論私行拘禁罪（最高法院三十年上字第一六九
    三號判例意旨參照）。又被告甲○○剝奪被害人行動自由時
    ，其對被害人施以言詞恐嚇部分，因刑法第三百零二條第一
    項之罪，原包括以其他非法方法剝奪人之行動自由而言，所
    謂非法方法當然包括脅迫在內，被告施以言詞恐嚇，自屬包
    含於妨害行動自由之同一意念之中，縱其所為，合於刑法第
    三百零五條恐嚇危害安全之情形，仍應視為剝奪行動自由之
    部分行為，併予敘明。又強盜罪當然含有妨害被害人行動自
    由或妨害被害人行使權利或使被害人行無義務之事之性質，
    強盜行為實施過程中有妨害被害人行動自由或妨害被害人行
    使權利或使被害人行無義務之事情事，不另論以刑法第三百
    零二條或三百零四條之罪；被告著手強盜行為後之剝奪被害
    人行動自由及強脫被害人衣服，使被害人脫去衣、褲，使被
    害人簽發本票，均不另論以刑法第三百零二條或三百零四條
    之罪。所犯上開私行拘禁罪與攜帶兇器強盜罪間，有方法、
    目的之牽連關係，應依牽連犯之規定，從一重論以攜帶兇器
    強盜一罪。
(三)、被告乙○○係於九十四年九月十六日十九時許，購買取得上
    開武士刀，嗣因整理房間，而將該武士刀暫交被告甲○○保
    管，而被害人係於本案發生前一星期左右，始結識被告乙○○、甲○○，其後因被告乙○○向其借款未清償，被害人找
    人催討，被告乙○○始起意為上開妨害自由、強盜犯行，並
    指示被告甲○○共為之，被告乙○○購入、被告甲○○保管
    而持有上開武士刀時，顯無以所持武士刀，為上開強盜犯行
    之意，其二人持有武士刀後，另為上開強盜犯行，自屬另行
    起意而為。被告乙○○所犯於夜間、於公共場所未經許可攜
    帶刀械罪與攜帶兇器強盜罪間；被告甲○○所犯未經許可無
    故持有刀械罪與攜帶兇器強盜罪間，均犯意各別，行為互殊
    ，構成要件亦均不相同，均應予分論併罰。
(四)、查被告乙○○前因竊盜罪，經臺灣桃園地方法院判處有期徒
    刑一年四月確定；又因傷害及搶奪罪，經臺灣桃園地方法院
    判處有期徒刑七月、一年六月，應執行有期徒刑二年確定；
    復因誣告罪，經臺灣桃園地方法院判處有期徒刑四月確定，
    上開各罪嗣經臺灣桃園地方法院裁定應執行有期徒刑三年七
    月確定，經與另犯傷害罪判處拘役五十日接續執行，於九十
    二年八月二十九日因縮短刑期假釋出監，九十三年二月十五
    日假釋期滿未經撤銷假釋，未執行之刑以執行論而執行完畢
    之事實，有本院被告前案紀錄表在卷可憑。其於受有期徒刑
    之執行完畢後，五年以內再犯本件有期徒刑以上之上開二罪
    ，均為累犯，均應依刑法第四十七條規定，加重其刑。
(五)、原審基此認定，援引刑事訴訟法第二百九十九條第一項前段
    、第三百條、槍砲彈藥刀械管制條例第十四條第三項、第十
    五條第一款、第二款、刑法第二十八條、第三百零二條第一
    項、第三百三十條第一項、第五十五條、第四十七條、第五
    十一條第五款等規定，經審酌被告乙○○、甲○○均正值青
    壯，本可期其自愛自重，奮發有為，詎被告乙○○欠錢未還
    ，遭被害人催討，而動念強盜被害人之財物，指示被告甲○○為強盜犯行，強盜期間並毆打被害人成傷（傷害部分未經
    被害人告訴、起訴）、綑綁被害人，手段殘暴，戕害被害人
    身心至鉅，強盜被害人所有之行動電話、充電器各一支、現
    金一百二十元、強逼被害人簽發面額二十五萬元本票一張，
    被告二人漠視他人尊嚴及權益，視法律如無物，惡性匪淺，
    應嚴予非難，兼衡本件犯意起於被告乙○○，被告乙○○居
    於主導地位，被告甲○○係依被告乙○○之指示而為，及其
    二人素行情形及其二人曾先後坦承部分犯行等一切情狀，就
    被告乙○○所犯違反槍砲彈藥刀械管制條例罪及加重強盜罪
    二者，分別量處有期徒刑四月、七年六月；就被告甲○○所
    犯違反槍砲彈藥刀械管制條例罪及加重強盜罪二者，分別量
    處有期徒刑三月、七年二月；並定被告乙○○、甲○○二人
    各應執行有期徒刑七年八月、七年三月；且以：(1)扣案之武
    士刀一把，為違禁物，係被告乙○○所有，除分別為被告乙○○上開於夜間於公共場所未經許可攜帶之刀械及被告甲○○所犯未經許可無故持有刀械罪所持有之刀械外，並為被告
    二人持以供犯本件強盜犯行之用，均應依刑法第三十八條第
    一項第一款規定，宣告沒收。(2)扣案之鋁棒一支，係被告甲○○所有、麻繩一條係被告乙○○所有，係供犯本件私行拘
    禁、強盜犯行之用，應依刑法第三十八條第一項第二款規定
    ，於該罪宣告沒收。(3)被告乙○○持以毆打被害人之鐵棒一
    支，雖為被告乙○○所有供犯強盜犯行所用之物，然因未扣
    案，被告乙○○於原審審理時已陳明將該鐵棒丟棄於河邊，
    該鐵棒是否尚存在，且是否仍屬被告所有，即有未明，為免
    將來執行困難及發生爭議，不予宣告沒收。經核其認事及用
    法，均無違誤，量刑亦甚允當，應予維持。
四、被告二人提起上訴仍執陳詞，以：彼等與被害人係因債務糾
    紛，雖有毆打及以麻繩捆綁被害人，惟並無強盜之犯意及犯
    行；被告乙○○另稱：其在夜市購得武士刀後，係擺放家中
    ，未曾持以犯案，應不構成犯罪；被告甲○○則以其僅依兄
    長乙○○之囑，將被害人帶回住處，應論以幫助犯；指定辯
    護人為被告辯護意旨以：被告二人所犯違反槍砲彈藥刀械管
    制條例罪及加重強盜罪二者，具有方法結果之牽連關係，為
    裁判上一罪，應從一重處斷，指摘原判決之認事、用法違誤
    。惟查，上開上訴意旨所指各節，均無理由，已詳如前述，
    本件上訴核無理由，應予駁回。
據上論斷，應依刑事訴訟法第三百六十八條，判決如主文。
本案經檢察官吳國南到庭執行職務。
中    華    民    國    95    年    6     月    13    日
                  刑事第十五庭審判長法  官  吳昭瑩
                                    法  官  王梅英
                                    法  官  王麗莉
以上正本證明與原本無異。
違反槍砲彈藥刀械管制條例罪部分，不得上訴，其餘如不服本判
決，應於收受送達後十日內向本院提出上訴書狀，其未敘述上訴
之理由者並得於提起上訴後十日內向本院補提理由書（均須按他
造當事人之人數附繕本）。
                                    書記官  洪秋帆
中    華    民    國    95    年    6     月    15    日
附錄：本案論罪科刑法條全文
刑法第三百零二條
私行拘禁或以其他非法方法，剝奪人之行動自由者，處五年以下
有期徒刑、拘役或三百元以下罰金。
因而致人於死者，處無期徒刑或七年以上有期徒刑，致重傷者，
處三年以上十年以下有期徒刑。
第一項之未遂犯罰之。
刑法第三百三十條
犯強盜罪而有第三百二十一條第一項各款情形之一者，處七年以
上有期徒刑。
前項之未遂犯罰之。
槍砲彈藥刀械管制條例第十四條
未經許可，製造、販賣或運輸刀械者，處三年以下有期徒刑，併
科新台幣一百萬元以下罰金。
意圖供自己或他人犯罪之用，而犯前項之罪者，處六月以上五年
以下有期徒刑，併科新台幣三百萬元以下罰金。
未經許可，持有或意圖販賣而陳列刀械者，處一年以下有期徒刑
、拘役或新台幣五十萬元以下罰金。
第一項及第二項之未遂犯罰之。
槍砲彈藥刀械管制條例第十五條：
未經許可攜帶刀械而有下列情形之一者，處二年以下有期徒刑：
一  於夜間犯之者。
二  於車站、埠頭、航空站、公共場所或公眾得出入之場所犯之
    者。
三  結夥犯之者。


司法院資訊處製作；財團法人民間司法改革基金會備份。
